【裁判字號】    99,抗,1544
【裁判日期】    991230
【裁判案由】    聲請定其應執行刑
【裁判全文】
臺灣高等法院刑事裁定                  99年度抗字第1544號
抗  告  人
即 受刑 人  林宇聰
上列抗告人因違反毒品危害防制條例等案件聲請定其應執行刑，
不服臺灣板橋地方法院99年度聲字第5670號，中華民國99年11月
17日第一審裁定（聲請案號：臺灣板橋地方法院檢察署99年度執
聲字第3650號），提起抗告，本院裁定如下：
    主  文
抗告駁回。
    理  由
一、原裁定意旨略以：抗告人即受刑人林宇聰因犯毒品危害防制
    條例等案件，先後經判處如附表所示之刑，有附表所示之判
    決共7份及本院告前案紀錄表1份在卷可稽，原審法院審核認
    聲請為正當，應定其應執行之刑等語。
二、抗告意旨略以：(一)按刑法第51條數罪併罰明文規定「分別宣
    告其罪之刑，依左列各款所定其應執行者」。又刑法第56條
    之連續犯，業於民國94年2月2日修正公布刪除，並於95年7
    月1日施行，乃因實務上對於「同一罪名」認定過寬，所謂
    概括犯意可以連綿數年之久，過度擴張連續犯概念，且過去
    視為連續犯之犯罪原則上應回歸數罪併罰處罰，惟新制之一
    罪一罰判決，獨對吸食毒品部分有欠公允。參照各法院案例
    ，如販賣毒品被告5次販賣行為，依次分別判刑15年（5次合
    計75年），定應執行刑大約為18年6月至19年，又如犯強盜
    案件6件，分別判刑5年6月（6件合計33年），定應執行刑為
    6年半左右，諸如竊盜案件等亦同。其審判過程與吸食毒品
    不同處，僅在於上述案例在判決前大致都會吸收由同一法官
    審理判決，而吸食毒品則無此情形，例如6次吸食毒品，分
    別判刑1年2月，合併後定應執行刑卻為6至7年左右，其不公
    之處，昭然可見。適用同一刑法，何以落差如此鉅大，使抗
    告人對刑法之公平性原則深感疑惑。再按比例原則論之，毒
    品危害防制條例中販賣第二級毒品罪刑度約7至8年，而同條
    例吸食毒品均有成癮性，反覆施用，長期下所犯數次犯行，
    依現況判決刑度已與販賣行為不遑多讓，更有甚之，惟販賣
    係屬高度犯罪行為，何等同吸食之低度行為論之，顯見違背
    比例原則。法院對自由裁量之行使，除不得逾越法律之所規
    定範圍之外部界限外，尚應受比例原則、公平、正義原則之
    規範，使其結果實質正當，合於裁量之內部性界限，俾與立
    法本旨相契合，亦即必須符合所適用法律授權之目的，並受
    法律之理念、法律感情及慣例等所規範。且現階段之刑事政
    策，非只實現以往報應主義之觀念，尤重在教化之功能。參
    照臺灣桃園地方法院楊尤宏案，其除所犯編號8為竊盜外，
    其餘皆為施用第一、二級毒品，撤銷原審裁定合併有期徒刑
    6年2月，改定應執行刑3年以勵自新；另有台中地院98聲字
    第5043號，詐欺罪19次，共計3年7月，定執行刑為1年10月
    ；板橋地院98年度訴字第1084號，販賣第一級毒品判處15
    年3次，計45年，販賣第二級毒品8次，共計103年8月，應執
    行有期徒刑25年；基隆地院96易字第538號，竊盜罪判處8月
    ，符合減刑4月共38次計12年8月，應執行有期徒刑3年。為
    此，爰請求本院給予抗告人一個悔過向上之機會，從新從輕
    為對抗告人最有利之裁定云云。
三、按數罪併罰，有二裁判以上者，依刑法第51條規定，定其應
    執行刑；數罪併罰，分別宣告其罪之刑，依下列各款定其應
    執行者：宣告多數有期徒刑者，於各刑中之最長期以上，各
    刑合併之刑期以下，定其刑期。但不得逾30年。刑法第53條
    、第51條第5 款分別定有明文。又按執行刑之量定，係事實
    審法院之職權，本有自由裁量之餘地，原裁定所定執行刑，
    倘未逾法定刑範圍，亦無明顯違背正義，要難指摘為不當（
    最高法院95年度台抗字第549號裁定意旨參照）。再按法律
    上屬於自由裁量之事項，有其外部性及內部性界限，並非概
    無拘束。依據法律之具體規定，法院應在其範圍選擇為適當
    之裁判者，為外部性界限；而法院為裁判時，應考量法律之
    目的，及法律秩序之理念所在者，為內部性界限。法院為裁
    判時，二者均不得有所踰越。在數罪併罰，有二裁判以上，
    定其應執行之刑時，固屬於法院自由裁量之事項，然仍應受
    前揭外部性界限及內部性界限之拘束（最高法院80年度台非
    字第473號判例、94年度台非字第233號判決意旨參照）。
四、經查：抗告人即受刑人林宇聰因犯毒品危害防制條例等8罪
    ，先後經臺灣板橋地方法院、臺灣士林地方法院及本院各判
    處有期徒刑10月、4月、4月、10月、4月、1年、7月、3月，
    均經分別確定在案。揆諸前揭說明，應於各刑中之最長期以
    上（即有期徒刑1年以上），各刑合併之刑期以下（即有期
    徒刑4年6月以下），定其應執行之刑期；從而，原裁定就受
    刑人所犯如原裁定附表所示各罪，定其應執行之刑為有期徒
    刑4年，既合於刑法第51條第5款規定所定之外部界限，復未
    逾自由裁量之內部界限，揆諸前揭說明，自難認原審法院就
    本件裁量權之行使，有何違法或不當之處。抗告人以無關之
    他案，徒憑己見，任意指摘原審所定執行刑違反公平及比例
    原則，為無理由，應予駁回。
據上論斷，應依刑事訴訟法第412條，裁定如主文。
中    華    民    國    99    年    12    月    30    日
                  刑事第二十一庭審判長法  官  蔡聰明
                                      法  官  許永煌
                                      法  官  趙文
以上正本證明與原本無異。
如不服本裁定，應於收受送達後五日內向本院提出抗告狀。
                                      書記官  葉金發
中    華    民    國    99    年    12    月    31    日

司法院資訊處製作；財團法人民間司法改革基金會備份。
